臺北高等行政法院判決
　　　　　　　　　　　　　　　　　　　92年度訴字第4624號
　　　　　　　　　　　　　　　.
原　　　告　中國化學製藥股份有限公司
代　表　人　甲○○
訴訟代理人　乙○○
被　　　告　經濟部智慧財產局
代　表　人　蔡練生（局長）
訴訟代理人　丙○○
上列當事人間因商標註冊事件，原告不服經濟部中華民國92年9
月25日經訴字第09206220480號訴願決定，提起行政訴訟，本院
判決如下：
　　主  文
原告之訴駁回。
訴訟費用由原告負擔。
　　事  實
一、事實概要：
    原告於民國91年9月30日以「GLIBOSE」商標（下稱系爭商標
    ，如附圖一），指定使用於當時商標法施行細則第49條所定
    商品及服務分類表第5類之西藥、動物用藥品等商品，向被
    告申請註冊，經被告審查，認系爭商標圖樣上之外文「
    GLIBOSE」與註冊第544162號「GLOBE」商標（下稱據以核駁
    商標，如附圖二）圖樣上之外文「GLOBE」構成近似，復均
    指定使用於同一或類似商品，應不准註冊，以92年7月1日（
    92）智商0292字第9280308770號發文之商標核駁第272776號
    審定書為核駁之處分。原告不服，提起訴願，經遭決定駁回
    ，遂向本院提起行政訴訟。
二、兩造聲明：
　(一)原告聲明：
    1.訴願決定及原處分均撤銷。
    2.被告就系爭商標應為准予註冊之審定。
    3.訴訟費用由被告負擔。
　(二)被告聲明：
    1.駁回原告之訴。
    2.訴訟費用由原告負擔。
三、兩造之爭點：系爭商標指定使用於當時商標法施行細則第49
    條所定商品及服務分類表第5類之商品，有否商標圖樣相同
    或近似於他人同一商品或類似商品之註冊商標，而構成申請
    時商標法第37條第12款之違反？
　(一)原告主張之理由：
    1.商標圖樣相同或近似於他人同一商品或類似商品之註冊商
      標者不得申請註冊，固為前揭商標法第37條第12款所明定
      。所謂近似者係指兩商標於其普通知識經驗之一般消費者
      於市場上交易時施以普通所用之注意，猶有產生混同誤認
      之虞者始有適用。
    2.系爭商標與據以核駁商標兩者比較可知，就音節而言，一
      為3音節之「GLI-BO-SE」，一為二音節「GLO-BE」。就讀
      音而言，「GLI-BO-SE」之讀音為「葛利-波-謝」，一為
      二音節「葛羅-啵」，兩者差異甚大。就外觀而言，二商
      標之外形，一為「GLI-BO-SE」，一為「GLO-BE」，唯一
      相同僅頭尾相同，即「GL---E」相同。其餘均有異，不足
      使消費者產生混淆誤認。按所謂的商標之近似，係以有致
      消費者之混淆誤認，並非一排英文字其頭尾字相同即係近
      似。如以被告之說法認為以「G」為字首以「E」為字尾即
      為近似，則所謂近似商標何其多。本件二商標不論是讀音
      或外觀均不同，亦不會致消費者之混淆，應非近似。
    3.我國國民知識水平甚高，而藥品係與健康有關之物品，消
      費者購買必慎重。況開藥者為醫師，如此高的教育水平之
      人，豈會將「GLI-BO-SE」商標與「GLO-BE」商標弄錯。
　(二)被告主張之理由：
　　系爭商標圖樣上之「GLIBOSE」，與據以核駁商標相較，二
    者皆同為單純外文之商標，雖音節、讀音不同，惟據以核駁
    商標中之每個字母皆含括於系爭商標字母之中，且字首及字
    尾相同為「GL」及「E」，僅中間少數字母及其排列位置不
    同之些微差別，異時異地隔離觀察，外觀予人寓目印象，有
    使一般消費者產生混淆誤認之虞，應屬近似之商標，復均指
    定使用於同一或類似之商品，自有前揭商標法第37條第12款
    規定之適用。
  理  由
一、按商標圖樣相同或近似於他人同一商品或類似商品之註冊商
    標者，不得申請註冊，為系爭商標審定時商標法第37條第12
    款所明定。又商標圖樣之近似，以具有普通知識經驗之購買
    人，於購買時施以普通所用之注意，有無混同誤認之虞判斷
    之。且商標主要部分在外觀、觀念或讀音方面有一近似者，
    即為近似之商標。系爭商標圖樣係單純之外文「GLIBOSE」
    所組成，而據以核駁商標則係由「GLOBE」外文所組成，二
    者相較，雖然字母繁簡及字數有所差異。但查，據以核駁商
    標中之每個字母皆含括於系爭商標字母之中，且二者字首及
    字尾之字母皆為相同之「GL」及「E」，僅中間字母排列位
    置稍有不同，於異時異地隔離觀察，予人寓目印象，其整體
    外觀易使具普通知識經驗之消費者產生混淆誤認之虞，應屬
    近似之商標。原告主張系爭商標與據以核駁商標一為「GLO-
    BE」，唯一相同僅頭尾相同，即「GL---E」相同。其餘均有
    異，不足使消費者產生混淆誤認，非屬可採。且商標圖樣之
    近似，以具有普通知識經驗之購買人，於購買時施以普通所
    用之注意，有無混同誤認之虞判斷之。原告主張系爭商標係
    指定使用於藥品，係與健康有關之物品，消費者購買必慎重
    ，況開藥者為醫師，如此高的教育水平之人，豈會將「
    GLI-BO-SE」商標與「GLO-BE」商標弄錯等等，核非可採。
    又系爭商標指定使用於西藥、動物用藥品等商品，而據以核
    駁商標亦指定使用各種西藥、動物用藥品，二者復屬同一或
    類似，自有首揭法條規定之適用，應不准註冊。
二、本件原告聲明請求撤銷訴願決定及原處分，並命被告就系爭
    商標作成核准審定之處分，係屬課予義務訴訟，而課予義務
    訴訟本應適用言詞辯論終結時之法律。本件應適用之商標法
    雖已於92年5月28日修正公布，並於11月28日施行，但因本
    件原處分適用審定時之商標法所為核駁之處分及訴願決定予
    以維持，於法並無違誤，已如前述。再依照相當於核駁審定
    時所適用之商標法第37條第12款之現行商標法第23條第1項
    第13款前段之內容以觀，現行法規定「相同或近似於他人同
    一或類似商品或服務之註冊商標或申請在先之商標，有致相
    關消費者混淆誤認之虞者」，不得註冊。本件依該條規定之
    要件判斷結果，與被告適用審定時商標法第37條第12款之結
    果，兩者結論並無不同。亦即系爭商標之申請，因與據以核
    駁商標近似，且指定使用於同一或類似之西藥、動物用藥品
    等商品，並有致相關消費者混淆誤認之虞，已如前述，其亦
    有違現行商標法第23條第1項第13款前段之規定。
三、綜上所述，本件商標註冊申請事件依課予義務訴訟事件應適
    用現行商標法規定，而加以適用之結果，系爭商標之註冊仍
    有違現行商標法第23條第1項第13款前段之規定。因此，原
    處分雖未及適用嗣後修正施行之商標法，但其處分結論與現
    行商標之適用之結果既無不同。原處分及訴願決定仍應予維
    持。從而，原告請求撤銷訴願決定及原處分，並命被告對系
    爭商標應予核准審定之處分，為無理由，應予駁回。
據上論結，本件原告之訴為無理由，爰依行政訴訟法第98條第3
項前段，判決如主文。
中　　華　　民　　國　　94　　年　 　1　　月　 20  　 日
                        第一庭審判長法　官  姜素娥
           　　　　　　　　　　　　 法　官　吳東都
           　　　　　　　　　　　　 法　官  陳國成
上為正本係照原本作成。
如不服本判決，應於送達後20日內向本院提出上訴狀並表明上訴
理由，如於本判決宣示後送達前提起上訴者，應於判決送達後20
日內補提上訴理由書（須按他造人數附繕本）。
中　　華　　民　　國　　94　　年　 　1　　月　 21  　 日
　　　　　　　　　　　        　　　書記官  王英傑
